【裁判字號】    99,上易,2459
【裁判日期】    991216
【裁判案由】    妨害自由
【裁判全文】
臺灣高等法院刑事判決                99年度上易字第2459號
上  訴  人
即  被  告  簡凱勝
上列上訴人因妨害自由案件，不服臺灣板橋地方法院99年度易字
第1427號，中華民國99年9 月6 日第一審判決（起訴案號：臺灣
板橋地方法院檢察署99年度偵字第7185號），提起上訴，本院判
決如下：
    主  文
原判決撤銷。
簡凱勝犯恐嚇危害安全罪，累犯，處拘役陸拾日，如易科罰金，
以新臺幣壹仟元折算壹日。
    事  實
一、簡凱勝前於民國（下同）91年間因妨害風化案件，經臺灣板
    橋地方法院以91年度訴字第1222號判處有期徒刑1 年2 月，
    上訴後復先後經本院以92年度上訴字第464 號、最高法院以
    94年度台上字第6553號判決駁回上訴確定。又於95年間，因
    偽造文書案件，經臺灣宜蘭地方法院以95年度訴字第110 號
    判處有期徒刑1 年6 月確定，復經同院以96年度聲字第96號
    裁定就上開2 罪定應執行刑為有期徒刑2 年6 月，及以96年
    度聲減字第195 號裁定分別減刑後定應執行刑為有期徒刑1
    年3 月，於96年9 月4 日縮刑期滿執行完畢。
二、詎簡凱勝不知悔改，緣與王瑛蕙為同居關係，王瑛蕙與其前
    夫簡志仲就所生子女之監護權歸屬有爭執，簡凱勝為替王瑛
    蕙爭取對子女之監護權益，竟基於恐嚇危害安全之故意，於
    98年8 月21日23時26分許，以0000000000門號手機撥打電話
    至簡志仲母親簡鄭琴（起訴書誤載為「簡鄭秀琴」）住處
    之00-00000000 號家用電話，對簡鄭琴恫嚇稱：「最好叫
    你兒子（即簡志仲）出來處理事情，不然他的手腳之前斷過
    ，這次會讓他斷的更厲害」等語，致簡鄭琴心生畏懼；旋
    復於同日23時34分許，再以同一門號打電話至簡鄭琴前揭
    室內電話，對簡鄭琴稱：「叫你兒子出來處理事情」等語
    （惟未再有恐嚇言語）。嗣簡鄭琴立即撥打電話給簡志仲
    告知上情，致簡志仲亦因而心生畏懼，乃於蒐集相關事證後
    ，於98年11月30日具狀向臺灣板橋地方法院檢察署檢察官對
    簡勝凱提出告訴，因而查悉上情。
三、案經簡志仲訴由臺灣板橋地方法院檢察署檢察官偵查起訴。
    理  由
壹、證據能力認定部分：
    按被告以外之人（包括證人、鑑定人、告訴人、被害人及共
    同被告等）於審判外之陳述雖不符刑事訴訟法第159 條之1
    至之4 等4 條之規定，而經當事人於審判程序同意作為證據
    ，法院審酌該言詞陳述或書面陳述作成時之情況，認為適當
    者，亦得為證據；當事人、代理人或辯護人於法院調查證據
    時，知有刑事訴訟法第159 條第1 項不得為證據之情形，而
    未於言詞辯論終結前聲明異議者，視為有前項之同意，同法
    第159 條之5 定有明文。立法意旨在於傳聞證據未經當事人
    之反對詰問予以核實，原則上先予排除。惟若當事人已放棄
    反對詰問權，於審判程序中表明同意該等傳聞證據可作為證
    據；或於言詞辯論終結前未聲明異議，基於尊重當事人對傳
    聞證據之處分權，及證據資料愈豐富，愈有助於真實發見之
    理念，且強化言詞辯論主義，使訴訟程序得以順暢進行，上
    開傳聞證據亦均具有證據能力。查本件下列所引用之被告以
    外之人於審判外之供述證據，因公訴人及被告均已於本院準
    備程序及審理時表示無意見（見本院卷第28頁反面、第35頁
    反面至36頁），且迄至言詞辯論終結前未再聲明異議，而本
    院審酌上開供述或非供述等證據資料製作時之情況，無不當
    取供及證明力明顯過低之瑕疵，認以之作為證據應屬適當，
    故揆諸前開規定，認前揭證據資料應有證據能力。
貳、認定上訴人即被告簡凱勝犯罪事實所憑之證據及理由：
一、訊據上訴人即被告簡凱勝固供承有於上開時間先後撥打2 次
    電話給告訴人簡志仲之母簡鄭琴等事實不諱，惟矢口否認
    有恐嚇犯行，辯稱：伊並未於電話中說過：「最好叫你兒子
    （即簡志仲）出來處理事情，不然他的手腳之前斷過，這次
    會讓他斷的更厲害」等語，伊是說要找簡志仲，會跟他聯絡
    是關於小孩扶養權的問題，並未出言恐嚇云云。惟查：
  (一)被告有於上開時間先後撥打2 次電話給告訴人簡志仲之母簡
    鄭琴乙節，業據被告供認在卷，且與中華電信股份有限公
    司用戶受信通信紀錄報表所示00-00000000 號電話98年8 月
    21日之通聯紀錄相符（見他字卷第14頁）。
  (二)再依證人簡鄭琴於原審審理時具結後證述：「（問：98年
    8 月21日晚上約11點時，是否有接到誰的電話？）我接到1
    個不認識的人的電話，是1 個男生，他問我你兒子在不在，
    我說不在，他說你兒子在外面有1 件大事情，你是否知道，
    我說不可能，我兒子都很聽話，只有他跟他太太訴訟的事情
    ，後來他說你兒子在外面有1 件大事情，那個人就跟我說你
    兒子腳是否有斷過，我沒有回應，他說你兒子手是否也有斷
    過，後來他又說最好叫你兒子好好的出來跟我商量，否則我
    要讓他斷手斷腳，我就問他說如果你要這樣，至少也要讓我
    知道你是誰，他說你家如果有顯示電話你也知道，那時候我
    有騙他不知道電話號碼，我的電話也沒有顯示號碼，他說不
    管，不然我就要讓你兒子斷手斷腳，之後他就掛我電話。沒
    有幾分鐘，同1 人又打電話過來，最後還是說要叫我兒子出
    來跟他商量，但只有這樣而已，他很兇，所以我很怕，他最
    後有告訴我他叫阿勝。後來我打電話給我兒子，我問我兒子
    在外面是否發生什麼大事情，我兒子說：『沒有，就是小蕙
    的事情而已，那個人剛才才來敲我家的鐵門』，之後就沒有
    再接過剛才我所說那個人的電話。我為了這個事情血壓飆高
    整晚沒有睡，半夜都很怕，睡不著，最後吃安眠藥才能睡覺
    」，「（問：那天那個人除了說要給你兒子斷手斷腳外，有
    無說什麼？）就是要我兒子出來跟他商量，如果不出來，就
    要斷手斷腳，其他的我也記不太起來」，「（問：那個人是
    否有說最好叫你兒子出來處理事情，否則他的手腳之前斷過
    ，這次要讓他斷的更厲害？）他有這樣說，這是第1 通電話
    的時候說的」，「（問：為何剛才沒有說這句？）我記不太
    清楚，又不太會寫字」等語（見原審卷第29至30頁），證人
    簡鄭琴指證被告確有於上開通話中對其恫稱：「最好叫你
    兒子（即簡志仲）出來處理事情，不然他的手腳之前斷過，
    這次會讓他斷的更厲害」等語無訛。再參以證人簡鄭琴於
    原審審理時同時證述：「（問：被告的聲音是否認的出來？
    ）一開始我不知道他的聲音，後來來法院我才認出他的聲音
    」等語（見原審卷第29頁），且被告於本院審理時亦供稱：
    「（問：你跟他母親怎麼說？）我說我要找簡志仲，他母親
    問我什麼事，我說我是他朋友……」等語（見本院卷第29頁
    ），則證人簡鄭琴與被告原即不相識，亦無任何仇怨，係
    因被告來電找告訴人簡志仲未果而與其交談，且證人簡鄭
    琴於審理中既已具結擔保所言屬實，衡情當無甘冒偽證嚴厲
    罪責之風險，故意構陷不利被告之證詞。
  (三)另依被告於原審審理時先供稱：「（問：你當天一共用0000
    000000打給簡志仲的媽媽（00000000）幾次？）1 次」等語
    （見原審卷第17頁反面），惟經提示上開室內電話之用戶受
    信通信紀錄報表後，始改稱：「這個紀錄對，我只記得總時
    間大約是10到15分鐘」等語（見原審第17頁反面），嗣並供
    稱：「第1 通電話說兩分多鐘後收訊不好斷掉，我就打第2
    通電話，這時簡志仲打電話過來」等語（見原審卷第31頁）
    ，被告於打第1 通電話給證人簡鄭琴時，並未表明其打電
    話之用意係為了王瑛蕙小孩監護權之事，核與證人簡鄭琴
    上開於原審證述情節相符，益徵證人簡鄭琴所述並無誇飾
    之情。被告雖一再供稱：伊於撥打第2 通電話給簡鄭琴時
    ，適簡志仲打電話給伊，伊有用擴音放出來云云，然證人簡
    鄭琴於原審審理時具結後證述：「（問：你剛才說的兩通
    電話中，對方是否曾經以擴音方式讓你聽到另外1 通電話的
    談話內容？）沒有」等語（見原審卷第30頁），明確證述與
    被告通話中未聽聞被告與其子簡志仲之通話，而倘被告與證
    人簡鄭琴第2 通話中有另與簡志仲通話，然被告既已於第
    1 通電話中對簡鄭琴為上開恐嚇言語，嗣縱將簡志仲之來
    電以擴音方式放出來，仍無解於其恐嚇行為之成立，自無從
    採為有利被告之認定。
  (四)綜上所述，被告所辯，委無足採。本案事證已臻明確，被告
    犯行堪以認定。
二、按恐嚇罪之判斷重點，實係在於是否使人心生畏懼，致危害
    安全，且立法上亦未表明所加害之事，限於受恐嚇者本人之
    生命、身體、自由、財產。再基於父母保護子女之立場，縱
    父母未將子女受恐嚇之事轉告子女，但已足使父母本身承受
    嚴重精神壓力及安全威脅，亦應該當恐嚇危害安全罪之構成
    要件。本案被告對告訴人之母簡鄭琴所為上開恐嚇言語，
    雖非對其本人所為惡害之告知，然被告於電話中對證人簡鄭
    琴聲稱：「最好叫你兒子（即簡志仲）出來處理事情，不
    然他的手腳之前斷過，這次會讓他斷的更厲害」等語，由其
    文義觀之，乃對證人簡鄭琴傳達其將來可能對其子之身體
    施以不法侵害之意，其行為客觀上足以加深惡害通知之效果
    ，則依前揭說明，只要足以使證人簡鄭琴心生畏懼，即已
    成罪，嗣證人簡鄭琴再依被告所言將該等恐嚇言語轉知告
    訴人簡志仲，雖屬間接之惡害告知，仍成立犯罪。是核被告
    所為，係犯刑法第305 條之恐嚇危害安全罪。又被告前於91
    年間因妨害風化案件，經臺灣板橋地方法院以91年度訴字第
    1222號判處有期徒刑1 年2 月，上訴後復先後經本院以92年
    度上訴字第464 號、最高法院以94年度台上字第6553號判決
    駁回上訴確定。又於95年間因偽造文書案件，經臺灣宜蘭地
    方法院以95年度訴字第110 號判處有期徒刑1 年6 月確定，
    復經同院以96年度聲字第96號裁定就上開2 罪定應執行刑為
    有期徒刑2 年6 月，及以96年度聲減字第195 號裁定分別減
    刑後定應執行刑為有期徒刑1 年3 月，於96年9 月4 日縮刑
    期滿執行完畢，有本院被告前案紀錄表在卷可考，其於受有
    期徒刑之執行完畢後，5 年以內故意再犯本件有期徒刑以上
    之罪，為累犯，應依刑法第47條第1 項規定加重其刑。
三、原審據以論罪科刑，固非無見，惟按刑事審判旨在實現刑罰
    權分配正義，故法院對於有罪被告之科刑，應符合罪刑相當
    之原則，使輕重得宜，罪當其罪，以契合社會之法律感情，
    此所以刑法第57條明定科刑時應審酌一切情狀，尤應注意該
    條各款所列事項以為科刑輕重標準，縱使基於目的性之考量
    ，認定必須加重裁量時，亦僅得在罪責相當性之範圍內為加
    ，不宜單純為強調刑罰之威嚇功能，而從重超越罪責程度為
    裁，務求「罪刑相當」。本件被告出言恐嚇危害安全之犯行
    ，固有非是，應予論罪科刑，然被告係因其同居人王瑛蕙與
    其前夫簡志仲就所生子女之監護權歸屬有爭執，為替王瑛蕙
    爭取對子女之監護權益，一時情急，因而出言恐嚇，犯罪情
    節尚非嚴重，原審量處有期徒刑4 月，顯有過苛之虞，於罪
    刑相當原則尚有未合。被告提起上訴，仍執前詞，否認犯行
    ，固無理由，惟原判決既有前揭可議之處，即屬難以維持，
    而應由本院予以撤銷改判。爰審酌被告犯罪之動機及目的、
    智識程度、與被害人間之關係、犯罪所生危害程度及犯後否
    認犯行等一切情狀，改量處拘役60日，並諭知易科罰金之折
    算標準，以資懲儆。
據上論斷，應依刑事訴訟法第369 條第1 項前段、第364 條、第
299 條第1 項前段，刑法第305 條、第47條第1 項、第41條第1
項前段，刑法施行法第1 條之1 第1 項、第2 項前段，判決如主
文。本案經檢察官張熙懷到庭執行職務。
中    華    民    國    99    年    12    月    16   日
                  刑事第十四庭  審判長法  官  陳志洋
                                      法  官  遲中慧
                                      法  官  謝靜慧
以上正本證明與原本無異。
不得上訴。
                                      書記官  陳泰寧
中    華    民    國    99    年    12    月    20    日
附錄論罪科刑法條：
刑法第305條
以加害生命、身體、自由、名譽、財產之事，恐嚇他人致生危害
於安全者，處2 年以下有期徒刑、拘役或3 百元以下罰金。

司法院資訊處製作；財團法人民間司法改革基金會備份。
